【裁判字號】    99,訴,3991
【裁判日期】    991230
【裁判案由】    侵權行為損害賠償
【裁判全文】
臺灣臺北地方法院民事判決              99年度訴字第3991號
原      告  甲○○
被      告  乙○○
兼訴訟代理人丙○○
上列當事人間侵權行為損害賠償事件，經本院刑事庭裁定移送本
院，本院於民國99年12月22日言詞辯論終結，判決如下：
    主  文
被告應連帶給付原告新臺幣拾參萬玖仟陸佰陸拾元，及自民國九
十九年六月一日起至清償日止，按週年利率百分之五計算之利息
。
原告其餘之訴駁回。
訴訟費用由被告連帶負擔五分之一，餘由原告負擔。
本判決原告勝訴部分得假執行，但被告如以新台幣拾參萬玖仟陸
佰陸拾元為原告預供擔保，得免為假執行。
    事實及理由
壹、程序方面：
    按，訴狀送達後，原告不得將原訴變更或追加他訴，但擴張
    或減縮應受判決事項之聲明者、請求之基礎事實同一者，不
    在此限。民事訴訟法第255條第1項第2款、第3款定有明文。
    查，原告起訴時聲明為：被告乙○○應給付原告新台幣(下
    同) 80萬元，及自民國99年5月31日起至清償日止，按年息5
    ％計算之利息。原告嗣於99年10月13日減縮利息請求自99年
    6月1日起算，99年12月22日追加被告丙○○應與被告乙○○
    連帶給付80萬元，原告追加部分所據以請求之基礎事實同係
    基於原告對被告乙○○得主張之侵權行為損害賠償請求權，
    所涉之基礎事實尚屬同一，原告所為訴之變更追加，核分屬
    為縮減應受判決事項之聲明及請求基礎事實同一，揆諸前開
    說明，應予准許。
貳、實體方面：
一、原告主張：被告乙○○於98年8月26日上午7時10分許，駕駛
    車牌096丁○○ ○號機車，沿臺北市○○○路由東往西方向行駛
    ，途經臺北市中山區○○○路與玉門街口前，應注意車前狀
    況，並隨時採取必要之安全措施，且依當時情形，並無不能
    注意之情事，竟疏未注意貿然行駛，而撞及右前方在路旁打
    掃之原告，致原告左遠端橈骨骨折及兩前小腿多處擦傷等傷
    害。原告受有新臺幣(下同)80萬元之損害，被告乙○○行為
    時尚未成年，被告丙○○為其法定代理人，應依民法第184
    條、第187條規定，負連帶賠償責任，茲分述如下：
  (一)醫療費用部分：迄今已支出之醫藥費計13,080元。國術館治
    療費6,000元。中藥8,000元。
  (二)計程車費：因受傷每次就醫，支出計程車費計1萬元。
  (三)工作損失部分：原告自98年8月26日車禍受傷，至同年12月
    7日止無法上班，薪資損失18萬元。
  (四)非財產上損害：原告因上開事故，造成手部後遺症，所受精
    神上損害請求精神慰撫金55萬元。
二、兩造對於被告乙○○於98年8月26日上午7時10分許，駕駛車
    牌096丁○○ ○號機車，沿臺北市○○○路由東往西方向行駛，
    途經臺北市中山區○○○路與玉門街口前，應注意車前狀況
    ，並隨時採取必要之安全措施，且依當時情形，並無不能注
    意之情事，竟疏未注意貿然行駛，而撞及右前方在路旁打掃
    之原告，致原告左遠端橈骨骨折及兩前小腿多處擦傷等傷害
    ，被告乙○○並經臺灣臺北地方法院檢察署檢察官以涉犯過
    失傷害罪嫌提起公訴，經本院刑事庭判處拘役40日之事實，
    均不爭執，並有本院99年度交易字第269號刑事判決書在卷
    可憑，自堪信為真實。
三、按汽車行駛時，駕駛人應注意車前狀況及兩車併行之間隔，
    並隨時採取必要之安全措施，道路交通安全規則第94條第3
    項定有明文。被告乙○○騎車行經臺北市中山區○○○路與
    玉門街口前，竟未注意在旁打掃之原告，採取閃避之安全措
    施，致所駕車輛撞及原告，其顯有違反上揭規定之過失甚明
    ，而其過失行為與原告之受傷結果間，具有相當因果關係，
    堪可認定。
四、次按因故意或過失，不法侵害他人之權利者，負損害賠償責
    任；汽車、機車或其他非依軌道行駛之動力車輛，在使用中
    加損害於他人者，駕駛人應賠償因此所生之損害；無行為能
    力人或限制行為能力人，不法侵害他人之權利者，以行為時
    有識別能力為限，與其法定代理人連帶負損害賠償責任，民
    法第184條第1項前段、第191條之2前段、第187條第1項前段
    分別規定明確。本件事故之發生係因被告乙○○騎乘機車時
    之過失所致，且原告所受傷情與被告乙○○之過失行為間有
    相當因果關係，業如前述，而被告乙○○為78年11月18日出
    生，於98年8月26日事故發生時係限制行為能力人，被告丙
    ○○則係被告乙○○之父，為被告乙○○之法定代理人，被
    告丙○○未舉證監督未疏懈之事實，原告依上規定，請求被
    告2人連帶負損害賠償責任，自屬有據。茲就原告之請求，
    分項審酌如下：
  (一)醫療費用部分：原告主張因車禍迄今支出醫療費用13,080元
    等語，提出醫療費用收據影本(訴字卷第19-68頁) 為證，並
    為被告所不爭執，原告主張其受有醫療費用13,080元之損害
    ，自為可取。原告主張另支出國術館治療費6,000元、中藥
    8,000元，為被告否認，原告未提出單據證明支付之事實，
    此部分費用不應准許。
  (二)計程車費部分：
    原告主張因受傷每次就醫，支出計程車費計1萬元等語，為
    被告所不爭執，原告主張，自為可取。
  (三)工作損失部分：
    原告係自98年8月27日起至同年12月6日止，因車禍受傷請假
    ，每月應發本俸17,445元、專業加給14,840元，並未短少，
    僅遭扣除應領交通費3,780元、清潔獎金12,800元，另因無
    加班，故未發給加班費等情，有臺北市政府環境保護局99年
    11月22日北市環三山字第09938258200號函、薪資單(訴字卷
    第94-103頁) 可稽，足認被告係受有工作損失16,580元之損
    害，其餘部分不應准許。。
  (四)非財產上損害55萬元部分：
    另按不法侵害他人之身體、健康、名譽、自由、信用、隱私
    、貞操，或不法侵害其他人格法益而情節重大者，被害人雖
    非財產上之損害，亦得請求賠償相當之金額，民法第195條
    第1項規定明確。本件原告因被告乙○○上揭過失傷害行為
    受有左遠端橈骨骨折及兩前小腿多處擦傷等傷害，並導致無
    法負重，有診斷證明書可考（訴字卷第82-84頁），受此打
    擊，精神上必感到相當之痛苦，其請求非財產上之損害，洵
    屬有據。本院審酌原告受傷前月收入約4萬元，被告乙○○
    屬學生、並無職業，被告丙○○為其父親等情，認原告所受
    非財產上即精神慰撫金之損害以10萬元為適當，原告請求55
    萬元，核屬過高，超過部分，不能准許。
五、從而，原告依民法第184條第1項前段、第191條之2、第187
    條規定，訴請被告應連帶給付原告139,660元，及自99年6月
    1日起至清償日止，按週年利率百分之5計算之法定遲延利息
    ，為有理由，應予准許，逾此部分之請求，即屬無據，應予
    駁回。本判決所命給付之金額未逾50萬元，依民事訴訟法第
    389條第1項第5款規定，應依職權宣告假執行。另依職權宣
    告被告預供擔保，得免為假執行。
六、本件事證已臻明確，兩造其餘攻擊防禦方法及所提證據，於
    判決結果不生影響，爰不一一論列，併此敘明。
七、據上論結，本件原告之訴為一部有理由，一部無理由，依民
    事訴訟法第79條、第85條第2項、第389條第1項第5款、第39
    2條第2項，判決如主文。
中    華    民    國    99    年    12    月    30    日
                  民事第一庭    法  官  熊志強
以上正本係照原本作成
如對本判決上訴，須於判決送達後20日內向本院提出上訴狀。如
委任律師提起上訴者，應一併繳納上訴審裁判費。
中    華    民    國    99    年    12    月    30    日
                                書記官  謝盈敏


司法院資訊處製作；財團法人民間司法改革基金會備份。
